臺灣臺中地方法院刑事判決　　　　　　　94年度訴字第1386號
公　訴　人　臺灣臺中地方法院檢察署檢察官
被　　　告　戊○○
選任辯護人　王能幸　律師
上列被告因強盜案件，經檢察官提起公訴（94年度偵字第5647號
），本院判決如下：
    主  文
戊○○共同意圖為自己不法之所有，攜帶兇器，以強暴至使不能
抗拒，而取他人之物，處有期徒刑捌年陸月。
    事  實
一、戊○○因缺錢花用，適於民國94年2月17日14時許，在臺中
    縣烏日鄉前竹村天后宮之辦公室內，見天后宮之幹部甲○○
    身上帶有現金新臺幣（下同）十餘萬元，竟萌歹念，遂撥打
    電話予姓名年籍不詳綽號「阿狗」之成年男子商議，戊○○
    即與該姓名年籍不詳綽號「阿狗」之成年男子，共同基於意
    圖為自己不法所有之犯意聯絡，謀議強盜甲○○身上之金錢
    ，先於同日16時許，相約於臺中縣烏日鄉博川醫院對面之便
    利商店見面後，由戊○○駕駛車牌號碼SSA-495號（起訴書
    誤載為SSR-495號）輕型機車搭載搭乘計程車前來會合之「
    阿狗」，再共同騎乘至臺中縣烏日鄉○○路五中巷光竹橋上
    等候甲○○路過，二人等候至同日17時10分許，在甲○○駕
    駛機車穿越光竹橋之際，由綽號「阿狗」之男子手持不知何
    人所有、客觀上足以對人之生命、身體、安全構成威脅而可
    資為兇器之西瓜刀一把（未扣案）攔住甲○○，並以西瓜刀
    抵住甲○○頸部，以此強暴方式至使甲○○不能抗拒，再由
    戊○○下手奪取甲○○上衣口袋內之現金新臺幣（下同）
    141000元，而同時將甲○○上衣口袋內之香菸盒抽出掉落在
    地，綽號「阿狗」之男子則於收走上開西瓜刀時劃傷甲○○
    之頸部。得手後，旋由戊○○駕駛上開車牌號碼SSA-495號
    輕型機車，搭載綽號「阿狗」之男子往臺中縣大里市○○路
    方向逃逸。嗣經警在上開掉落在地之香菸盒上採得戊○○指
    紋一枚，暨甲○○於其機車之前置物籃內尋獲「阿狗」不慎
    掉落之刀鞘一支，經警循線於94年3月24日13時10分許，在
    臺中市○區○○路二段74-18號811室拘獲戊○○，始悉上情
    。
二、案經臺中縣警察局烏日分局報告臺灣臺中地方法院檢察署檢
    察官偵查起訴。
    理  由
一、訊據被告戊○○固不否認有駕駛車牌號碼 SSA-495號輕型機
    車搭載「阿狗」共同至臺中縣烏日鄉○○路五中巷光竹橋上
    等候告訴人甲○○，暨「阿狗」在甲○○駕駛機車穿越光竹
    橋之際持刀強盜甲○○之事實，惟矢口否認有何強盜犯行，
    辯稱：伊到便利商店載「阿狗」，「阿狗」就直接帶路到光
    竹橋上，伊不知道「阿狗」要做什麼，沒有下手拿取甲○○
    上衣口袋內金錢，甲○○在天后宮內曾請伊抽菸，所以伊的
    指紋才留在香菸盒上；伊於警詢時雖自白有共同強盜犯行，
    但係因遭員警刑求所致；而且「阿狗」告訴伊強盜的金錢是
    95000元，不是141000元云云。選任辯護人為被告辯護稱：
    被告於警詢所為自白係遭刑求所致，被告還要稱告訴人甲○
    ○為叔叔，不可能強盜告訴人，與綽號「阿狗」之男子確無
    強盜罪之犯意聯絡，強盜別人的錢財也不可能騎乘輕型機車
    ，應騎乘重型機車；另縱認被告有罪亦屬搶奪罪而非強盜罪
    云云。
二、刑求抗辯部分：
  (一)按被告陳述其自白係出於不正之方法者，應先於其他事證而
    為調查，刑事訴訟法第一百五十六條第三項定有明文。故審
    理事實之法院遇有被告對於自白提出係出於不正之方法者，
    應先於其他事實而為調查。被告於本院既主張刑求之抗辯及
    自白非出於任意性，本院自應先於其他事實而調查。
  (二)經查，被告於本院94年5月16日準備程序指稱：伊於94年3月
    24日在飯店時，警察一進來就將伊壓在床上一直搥打、用手
    銬及腳鐐將伊銬住，之後才出示搜索票等文件，警察問伊是
    否搶甲○○，伊說沒有，是警察一直打，伊才承認云云（見
    本院卷第21頁）。惟本院依職權傳喚臺中縣警察局烏日分局
    員警己○○、丁○○、丙○○三人於本院94年9月26日審理
    期日到庭均結證稱：當日取得檢察官核發之拘票，所以到現
    場去查緝，在飯店內沒有叫被告下跪，在警局詢問時也未曾
    叫被告下跪，沒有威脅及暴力的情形，警詢時被告有坦承犯
    行，被告說與「阿狗」是共犯，不知道「阿狗」的姓名和住
    所，筆錄所供出的搶案情節是被告自己說的，內容與被害人
    供稱從廟的地方到被搶劫的地方都相符，詢問過程有全程錄
    音錄影等語（見本院卷第53至56頁）。又被告於當日為警查
    獲後，經移送臺灣臺中地方法院檢察署由內勤檢察官訊問，
    從無提及有遭警毆打、刑求等情事，更自白有強盜之犯罪事
    實，此有上開訊問筆錄在卷可徵（見94年度偵字第5647號卷
    第46、47頁，詳後述）。另本案亦查無任何診斷證明或其他
    足以證明被告於為警拘提到案當日受有任何傷勢之證據，是
    依現有之事證，尚難認有被告所指稱之上開情節。又被告之
    上開抗辯，僅針對本案經警拘提過程而為之，斯時距被告經
    警帶回警局詢問製作筆錄既尚有相當時間，亦難遽認被告於
    警詢之自白非出於任意性。又被告在臺灣臺中地方法院檢察
    署內勤檢察官訊問時對本件犯罪事實亦自白不諱，則被告於
    警詢時是否受刑求，其筆錄是否真實，亦不影響被告於檢察
    官訊問時自白之合法性，併予敘明。
  (三)被告另聲請傳喚證人乙○○、陳森炎，惟迄至本院審理時仍
    未提供證人陳森炎之年籍以供傳喚，又證人乙○○經本院兩
    度傳喚均未到庭，且被告在臺灣臺中地方法院檢察署內勤檢
    察官訊問時對本件犯罪事實已自白不諱，而被告於警詢時是
    否受刑求、筆錄是否真實，均不影響被告於檢察官訊問時自
    白之合法性，已如前述，爰無再為傳訊調查之必要。
三、認定事實及所憑證據：
  (一)被告於臺灣臺中地方法院檢察署內勤檢察官訊問時曾自白稱
    ：伊認識甲○○，本來在94年2月17日下午在天后宮內要向
    甲○○借錢，但甲○○不肯借，伊就去找「阿狗」商量，「
    阿狗」提議用強盜的，西瓜刀是「阿狗」帶的，機車是伊母
    親的；當天下午伊騎機車載「阿狗」在光竹橋上等甲○○，
    因為在天后宮時伊跟廟公說話時甲○○有拿錢來炫耀，所以
    伊知道甲○○有錢，後來等到甲○○，伊跟「阿狗」一起過
    去，阿狗拿刀抵住他的脖子並劃傷他的脖子，伊出手到甲○
    ○口袋裡拿錢等語（見94年度偵字第5647號卷第46、47頁）
    。核與證人即被害人甲○○於警詢及本院審理期日指、證述
    互核相符。其於警詢時證稱：兩名身穿黑衣男子騎一部輕機
    車在橋上將伊攔下，並拿出刀子押住伊脖子叫伊把錢拿出來
    ，伊要拿錢時歹徒就伸手從伊上衣口袋內拿走錢，伊發現一
    名歹徒是伊在天后宮裡從口袋拿出整疊錢時，就雙目直視，
    經警方調閱口卡單就是被告沒錯；當時伊上衣口袋內除了現
    金還有一包香菸放在一起，當時歹徒伸手拿錢時香菸掉在地
    上，是另一名男子持刀押住伊脖子並喝令伊把錢拿出來，同
    時被告就下手從伊身上搶走現金等語（偵查卷第10至16頁）
    ；於本院審理時結證稱：案發當日下午兩點多，伊在前竹村
    天后宮有把元月15日要辦花燈的錢拿給天后宮總務看，當時
    被告在現場，後來伊騎車回家行經光竹橋，被告及另外一人
    就在橋的另一端橋頭上等伊，後來他們就騎過來把伊攔下來
    ，有一個人說錢拿出來，伊被攔下來的時候，機車就斜著倒
    地，還沒有完全倒，被告就趁機將手伸入伊上衣口袋把錢抽
    出來，香菸盒跟著被抽出來。他們刀子是在攔住伊的時候就
    拿出來，是另一個伊不知道名字的男子拿刀子，被告拿伊的
    錢，二人臉部都沒有遮住，伊被搶的時候就感覺有看過被告
    ，事後想起來被告就是伊在天后宮看到的那個人等語（見本
    院卷第57、58頁）。而上開掉落在地之香菸盒上採得指紋一
    枚，經內政部警政署刑事警察局鑑定結果，亦與被告之左中
    指指紋相符，此有內政部警政署刑事警察局刑紋字第094003
    28404號指紋鑑驗書一紙附卷可憑，此外並有刑案現場測繪
    圖二紙、現場照片七幀、臺中縣烏日鄉竹前村天后宮監視器
    翻拍照片三幀、甲○○烏日鄉農會取款憑條一紙在卷可憑。
  (二)雖被告辯稱伊不知「阿狗」到光竹橋上要做什麼，而香菸盒
    上指紋係甲○○在天后宮內有請伊抽菸才留下云云。惟證人
    庚○○即當日在天后宮內之天后宮主委於本院94年10月28日
    審理期日到庭結證稱：當日甲○○進入廟內，被告有在場，
    甲○○有從上衣口袋拿出一把錢，算出6000元拿給天后宮的
    總務，在場的人都有看到甲○○拿出錢來，伊有看到甲○○
    和被告抽菸，誰請誰伊沒有看到，沒有看到甲○○拿菸給被
    告，伊沒有注意到甲○○與被告是互相請菸，還是抽自己的
    香菸；當日下午4、5點，甲○○打電話說他被搶，伊到現場
    ，甲○○說搶匪就是中午在廟看到的那一位，他當時不知道
    在廟裡面那個人叫什麼名字，伊不認識「阿狗」，「阿狗」
    當日沒有在天后宮辦公室，被告每次到天后宮找伊都是要借
    錢，這次來也有開口借錢，當日伊借給被告500元，被告以
    前陸陸續續跟伊借錢，都是有借無還等語（見本院卷第116
    至120頁）。是依證人上開所述，並不能證明甲○○有請被
    告抽菸，暨進而使被告留存指紋於甲○○之香菸盒上之事實
    。況依被告於本院審理期日陳稱：甲○○當日丟那包菸過來
    ，伊用雙手接那包菸，之後用一隻手拿煙盒，一隻手翻蓋子
    拿一隻菸，之後整包菸丟回去給甲○○云云。倘其供述情節
    為真實，則上開香菸盒上當留存多枚被告之指紋，此亦經被
    告於本院審理期日所是認（見本院卷第121頁）。而本件僅
    在上開香菸盒上採獲被告之一枚指紋，是其情形亦與被告供
    述之上開情節不符。再者，綽號「阿狗」之人並未出現在天
    后宮內，已據證人庚○○結證明確，再依證人甲○○證述稱
    伊不認識「阿狗」，伊在天后宮內見過被告，被告當時看到
    伊拿整疊的錢出來就一直看等語，暨被告亦自承伊知道甲○
    ○上衣口袋有錢，因為甲○○從外面進來，伊拿香菸時不小
    心把錢全部拿出來；之後伊騎機車去臺中縣烏日鄉○○路博
    川醫院的便利商店載「阿狗」，「阿狗」是坐計程車來會合
    ，並自己帶一頂安全帽，二人就直接到光竹橋上，等了10至
    15分鐘；搶得錢後，伊騎機車載「阿狗」到大里德芳路，把
    機車停在ＯＫ便利商店，就搭計程車到伊住處，要看搶到多
    少錢等情（見本院卷第122至125頁）。則綽號「阿狗」之男
    子既未在天后宮內親見甲○○身上攜帶大筆現金前來，反觀
    被告則在場親見上情，並明確知悉甲○○將上開筆現金放在
    上衣口袋內，而被告在數小時後即騎機車搭載前來會合之「
    阿狗」共同前往光竹橋等候多時，依上開情形，足認係被告
    將甲○○身上攜帶現金乙事告知綽號「阿狗」之男子，故被
    告及綽號「阿狗」之男子就強盜甲○○財物一事，事前已有
    謀議，確堪以認定。
  (三)被告辯稱伊聽「阿狗」說強盜所得之現金僅有95000元云云
    ，惟據證人甲○○於本院審理時證稱：這些錢是當日伊去農
    會領出來的，當日共領150000元，是要作為元月15日辦花燈
    的錢，伊先拿6000元還給天后宮總務，後來在烏日鄉九張犁
    跟朋友吃飯花了3000元，還剩有141000元等語（見本院卷第
    60至62頁），並有證人甲○○於94年2月17日至臺中縣烏日
    鄉農會提領150000元之取款憑條影本一紙附卷可憑。參以被
    告自承伊係聽聞「阿狗」說搶得95000元，因為當時伊拉肚
    子在上廁所等情（見本院卷第116頁），是被告自不能確知
    強盜所得金錢數額，應以證人甲○○證述之數額為可信。
  (四)綜上所述，被告所為辯解，核係飾卸迴避之詞，殊無可採。
    是被告與綽號「阿狗」之成年男子之加重強盜犯行，事證明
    確，其犯行堪以認定，應予依法論科。
四、論罪科刑：按所謂兇器，其種類並無限制，凡客觀上足以對
    人之生命、身體、安全構成威脅，具有危險性之兇器已足，
    並不以攜帶之初有行兇之意圖為必要（最高法院79年度臺上
    字第5253號判例意旨參照）；次按刑法強盜罪所稱之「強暴
    」係指直接或間接對於他人之身體施以暴力，壓制被害人之
    抗拒，或使被害人處於不能抗拒之狀態之謂；又「脅迫」則
    係指使被害人畏怖心懼，而處於不能抗拒之程度之方法之謂
    。又所謂強暴、脅迫手段，只須壓抑被害人之抗拒，足以喪
    失其意思自由為已足，縱令被害人實際並無抗拒行為，於強
    盜罪之成立仍不生影響。又按所謂「搶奪」，係指乘人不備
    或不及抗拒而公然掠取財物之意，與強盜罪所施加之強暴、
    脅迫手段，必須使人達於不能抗拒之程度者有別。至於是否
    「不能抗拒」，除應考量行為人所實施之不法手段是否足以
    抑制通常人之抗拒，使之喪失自由意思外，並應就被害人之
    年齡、性別、性格、體能及當時所處環境等因素，加以客觀
    之考察，以為判別標準（最高法院30年上字第3023號判例、
    88年臺上字第2132號判決參照）。查本件被告與共犯綽號「
    阿狗」之成年男子共犯本案時，由「阿狗」所持西瓜刀，客
    觀上均足對人之生命、身體、安全構成威脅，並實際已劃傷
    被害人，應係具有危險性之兇器無訛，又被告與「阿狗」二
    人均年輕力壯，一同在光竹橋上等候並攔下被害人甲○○，
    並持上開西瓜刀抵住被害人甲○○之頸部，依據當時客觀環
    境觀察，自足以壓抑甲○○而使其不能抗拒，應屬無疑。則
    被告與綽號「阿狗」之人所為，自屬強盜行為無疑，選任辯
    護人為被告辯護稱：被告所為僅屬搶奪云云，洵屬無據。是
    核被告所為，係犯強盜罪而有刑法第三百二十一條第一項第
    三款之情形，應論以同法第三百三十條第一項攜帶兇器強盜
    罪。被告與姓名年籍不詳綽號「阿狗」之成年男子，就上開
    加重強盜犯行間，有犯意聯絡及行為分擔，為共同正犯。又
    綽號「阿狗」之男子係於收走上開西瓜刀時劃傷甲○○之頸
    部，無從認其另有傷害之犯意，應屬強暴手段之當然結果，
    爰不另論罪。爰審酌被告正值壯年，好逸惡勞而不思自食其
    力，竟與他人同謀以持刀之方式強盜他人財物花用，除侵害
    他人之財產法益外，亦危及他人之人身安全，且易因行為失
    控而生傷亡之情事，敗壞社會善良風氣，惡性非輕，兼衡酌
    被告犯後猶飾詞卸責、供詞避重就輕，態度不佳，暨其犯罪
    動機、目的、手段、所生危害等一切情狀，量處如主文所示
    之刑，以示懲儆。
五、被告與綽號「阿狗」之成年男子共犯本件強盜罪所使用之西
    瓜刀（含甲○○尋獲「阿狗」不慎掉落之刀鞘一支）並未扣
    案，無從查證是否尚存在，為免日後執行困難，爰不予宣告
    沒收；又被告騎乘之輕型機車係其母陳林美珠所有，並非被
    告所有，本院亦無從為沒收之諭知，附此敘明。
據上論斷，應依刑事訴訟法第二百九十九條第一項前段，刑法第
二十八條、第三百三十條第一項，判決如主文。
中　　華　　民　　國　　94　　年　　11　　月　　25　　日
　　　　　　　　　刑事第五庭  法　官　賴恭利
                              法  官  巫淑芳
                              法  官  林慧貞
以上正本證明與原本無異。
如不服本判決，應於判決送達後10日內，向本院提出上訴狀，上
訴於臺灣等法院臺中分院(須附繕本)。
　　　　　　　　　　　　　　  書記官　張皇清
中　　華　　民　　國　　94　　年　　11　　月　　25　　日
附錄本案論罪科刑法條
刑法第三百三十條第一項：
犯強盜罪而有第三百二十一條第一項各款情形之一者，處七年以
上有期徒刑。
刑法第三百二十一條第一項：
犯竊盜罪而有左列情形之一者，處六月以上，五年以下有期徒刑
：
一  於夜間侵入住宅或有人居住之建築物、船艦或隱匿其內而犯之
    者。
二  毀越門扇、牆垣或其他安全設備而犯之者。
三  攜帶兇器而犯之者。
四  結夥三人以上而犯之者。
五  乘火災、水災或其他災害之際而犯之者。
六  在車站或埠頭而犯之者。
